【裁判字號】    88,易,491
【裁判日期】    900215
【裁判案由】    詐欺
【裁判全文】
臺灣板橋地方法院刑事判決                          八十八年度易字第四九一號
    公  訴  人  臺灣板橋地方法院檢察署檢察官
    被      告  甲○○
                乙○○
    共      同
    選任辯護人  紀鎮南
右列被告因詐欺案件，經檢察官提起公訴（八十七年度偵字第一六二一九、一七七五
八號），本院判決如左：
    主  文
本件免訴。
    理  由
一、公訴意旨略稱：被告甲○○係力霸股份有限公司（下稱力霸公司）之工程總部副
    總經理，乙○○係同公司之首席協理，共同意圖為該公司不法之所有，於民國八
    十年間共同以坐落台北縣中和市○○段尖山腳小段二八一二一、三０一一、三０
    一二、三０一三、三０一五及三０一七等地號土地推出名為「力霸山河大廈」之
    預售房屋案，於前開建築案之廣告中佯稱：「嫉妒從門開始....... 力霸山河的
    堂皇門廳比較於凱悅大飯店亦毫不遜色，在每一次進出的同時，你可以暗自竊喜
    ，為什麼你的家，是別人眼中的砂..... 門廳挑高十二點八米、寬二十七米，以
    表彰該房屋之不凡氣質，復將廣告室內平面圖中家具配置之家具尺寸比例刻意縮
    小，以混淆客戶對於實際房屋坪數之判斷，又於該案之丁棟部份，將原同樓面之
    四戶設計，逕自變更為五戶，又就該建築案之Β五樓層部份，於八十年間建築案
    推出時並未有交叉樑之設計，且明知交叉樑之設計將導致房屋使用高度遠低於正
    常使用需要，會嚴重影響客戶之承買意願，亦未告知，致鍾美蘭、鍾美蓮、張麗
    珠、賴文敏、陳月紅、徐偉岷、徐施影、相國、崔大華、楊淑清、陳慶松、吳登
    成、吳登發、陳宇和、吳泰峰、湯錦郁、鄒明宏、鄒明志、李祈昌、廖翠玲、廖
    巧鳳、曾素珠、賴杉傳、劉中輝、劉玉屏、安正中、張亞治、李修偉、孫周啟敏
    、王明偉、黃薛迪瑤、楊佩棋、陳麗秋、梁建龍、吳淑珠、吳純萍、吳淑玲、李
    曉雯、黃晉寶、李讓、葉淑媛、黃錦淞、洪昌祺、張睿文陷於錯誤，而購入前開
    房屋，迨房屋完工時，始發現門廳可供住戶使用部份僅有十七點五公尺，其餘則
    供其他賣場使用，並非住戶使用，與原先廣告標榜之堂皇形象顯不相符，而以市
    購之家具，亦無法如同廣告圖般放入房間之中，丁棟住戶，更在每層樓面增加一
    戶，嚴重影響電梯及設備使用之分擔性以及住戶複雜度考量之承買意願，而Β五
    樓房屋每戶亦均有二個房間中有交叉樑之設計，並使房間高度僅剩二百一十八公
    分之情形，造成房屋價值嚴重低落，足生損害於鍾美蘭等人，因認被告甲○○、
    乙○○共同涉犯刑法第三百三十九條第一項之詐欺取財罪嫌云云。
二、按案件曾經判決確定者，應諭知免訴之判決，刑事訴訟法第三百零二條第一款定
    有明文。
三、查被告甲○○、乙○○前經自訴人莊松富提起自訴，認為自訴人於八十年九月二
    十七日向中國力霸股份有限公司（下稱力霸公司）購買「力霸山河」預售屋Ａ５
    棟第二三層樓房地及地下三樓第六六號機械式停車位，本預售屋買賣，雖無實體
    屋供買方查看，但因力霸公司係國內信譽卓著老牌上市公司，深受一般消費者及
    自訴人信賴，且該公司備有銷售海報、平面圖、樣品屋及模型屋，供買方取閱，
    比對而確認，自訴人乃據各項資料詳為比對，確認後，選擇合意者與力霸公司簽
    立買賣契約書。豈料自八十四年間起，自訴人即發現興建中的屋況與當時所見樣
    品屋、模型屋及銷售海報、契約書內容頗有出入，懷疑有未按圖施工之情事，擔
    心力霸公司屆時若無法履行契約，則成屋當非自訴人與其訂約時所合意之內容，
    遂於工程進行中屢向該公司質疑，甚至依法以債務不履行之情節，要求解約。惟
    力霸公司均置之不理，僅一再聲稱「按主管機關核准之圖樣施工」，使自訴人在
    無法瞭解狀況及確認該公司必不能履約的情形下，繼續繳付全部工程款，迄八十
    六年七月底，力霸公司以八十六年七月二十四日中力工八六０五八三號函通知
    限時辦理交屋，經自訴人再前往查看成屋現況依舊，感悟受該公司自始連續詐欺
    之情事，乃依法對力霸公司前後法定負責人向貴院提出自訴。案經貴院八十六年
    十二月五日八十六年度自字第七五二號刑事判決查明：力霸公司於八十年八月六
    日領得主管機關核發之建築執照圖說，而該公司工程總部首席協理乙○○、副總
    經理甲○○二人卻仍以與該圖說不符之銷售海報之平面圖、立面圖（其上有標示
    建照號碼）與契約書附件（六）平面圖，誘使自訴人等在八十年九月間與力霸公
    司訂約並作為契約內容之一部分，嗣即逕自依該建照圖說施工，直至興建完成亦
    隱瞞未曾告知自訴人上情，被告乙○○、甲○○二人到庭均結證稱：伊等在力霸
    公司負責此事，王又曾當時是董事長，只大約知情，不曉得契約所訂之細節，此
    事皆由伊二人負責等語，是被告乙○○、甲○○明顯為前述詐欺之行為人而敘明
    應另案由檢察官處理，依前述，被告等涉刑法第三百三十九條、第三百四十條之
    詐欺罪嫌云云，分別經臺灣臺北地方法院於八十七年十月二十九日以八十七年度
    自字第七四九號、臺灣高等法院於八十八年一月二十八日以八十七年度上易字第
    六九六八號刑事判決判處被告甲○○、乙○○均無罪確定，此有判決書二份及臺
    灣高等法院檢察署刑案紀錄簡覆表一份在卷可稽。
四、次按所謂同一案件，乃指前後案件之被告及犯罪事實具相同者而言，至於告訴人
    是否相同，則非所問（最高法院七十一年度臺上字第四一九九號判決可資參照）
    。經查，本件公訴人所起訴之被告甲○○、乙○○之犯罪事實，與前揭已判決確
    定之被告李銘新、乙○○犯罪事實，被害人雖有不同，惟二者均係被告甲○○、
    乙○○分別擔任力霸公司工程總部副總經理、首席協理之八十年間，在臺北縣中
    和市○○段尖山腳小段二八一二一、三０一一、三０一二、三０一三、三０一五
    及三０一七等地號土地所搭建「力霸山河大廈」之預售房屋，住戶對於該建築案
    之銷售海報、廣告內容與施工後實際情狀不符，認為受有損害，分別提起詐欺罪
    之告訴及自訴，二者之犯罪時間、地點、方法、事實均相同。從而，本件與上開
    業已確定之案件，被告相同，犯罪事實亦相同，為同一案件，基於保障實體裁判
    之一致性，使同一被告就同一訴訟客體及法律爭點不受重複，依照首開說明，本
    院爰不經言詞辯論，逕為諭知免訴之判決。
據上論斷，應依刑事訴訟法第三百零二條第一款、第三百零七條，判決如主文。
中      華      民      國      九十        年    二      月    十五    日
                                      臺灣板橋地方法院刑事第六庭
                                          法  官  侯  志  融
右正本證明與原本無異
如不服本判決，應於判決送達後十日內向本院提出上訴狀
                                          書記官  陳  淑  芳
中      華      民      國      九十        年    二      月    二十    日


司法院資訊處製作；財團法人民間司法改革基金會備份。
